行　政　法　院　判　決　　　　　　　　　　　　　八十八年度判字第四○四六號
　　原　　　告　甲○○
　　被　　　告　臺中市稅捐稽徵處
右當事人間因牌照稅事件，原告不服財政部中華民國八十七年六月二十五日台財訴第
000000000號再訴願決定，提起行政訴訟。本院判決如左︰
　　主  文
再訴願決定、訴願決定及原處分均撤銷。
　　事  實
緣原告所使用車牌號碼ＳＪ－九六二二號自用小客車，未於規定期限（民國八十六年
四月一日至四月三十日止）繳納八十四年度使用牌照稅新台幣（下同）五、九四○元
，亦未申報停止使用。而於八十六年二月四日十七時四十分在中山高速公路南下一五
九—一六一公里處，因行駛路肩經警查獲，移由被告追徵本稅及滯納金外（原告已於
八十六年三月十四日補繳），並依使用牌照稅法第二十八條規定，科處應納稅額四倍
之罰鍰計二三、七○○元（計至百元）。原告就罰鍰部分，申請複查，未獲變更，一
再訴願，遞遭決定駁回，遂提起行政訴訟。茲摘敘兩造訴辯意旨如次：
原告起訴意旨略謂︰原告於八十六年三月十二日接獲臺中區監理所通知尚欠八十四年
度車輛使用牌照稅，應於一星期內補繳，否則處以二至四倍罰鍰。因事隔二年，原繳
收據已遺失，向繳納機構—臺中市第三信用合作社復興分社申請補發，惟該社以相距
二年，無法查證拒絕發給。無奈之下，再次補繳本稅及加徵之滯納金。詎於數日後，
又接獲加罰四倍之處分，乃一再訴願，均遭駁回。查原告為一平民，銀行不願代查二
年前繳納情形，希有關機關查證電腦有無故障或遭不法人員修改圖利，皆未獲查證。
原告之友亦曾接獲補繳通知，後因找到收據，稅捐機關僅以電腦錯誤答辯，本件可能
亦有此情形，應予查證，以明是否有人利用此法中飽私囊？又監理站、稅捐單位若知
原告有欠稅情事，何以不在繳納期限後通知補繳，卻於二年後始通知，即有可議之處
等語。
被告答辯意旨略謂︰查原告所有車牌號碼ＳＪ－九六二二號自用小客車，未於規定期
限繳納八十四年度使用牌照稅五、九四○元。而於八十六年二月四日行駛國道高速公
路，因違規行駛路肩為警查獲，有違反道路交通管理事件通知單影本附卷可稽。被告
遂按應納稅額五、九四○元科處四倍之罰鍰計二三、七○○元。原告不服，主張其八
十四年度使用牌照稅業已向臺中市第三信用合作社繳納，因遺失不得不依被告通知單
所載繳納日期再次繳納，且被加徵滯納金，現又遭科罰，實難心服云云，申經復查結
果，以原告未依限繳納系爭車輛八十四年度使用牌照稅，該車輛於八十六年二月四日
未稅行駛公路被查獲，違章事實明確。原告雖於違章成立後（八十六年三月十四日）
繳訖本稅，仍應依使用牌照稅第二十八條規定處以應納稅額四倍之罰鍰，乃未准變更
。原告仍不服，除執前詞外，並以電腦輸入亦會出錯，其八十五、八十六年度使用牌
照稅均有繳納，為何二次繳納時均不告知尚有八十四年度未繳，於二年後才通知，致
未保存收據云云。訴經臺灣省政府訴願決定，除持與原處分相同論見外，並以被告因
使用牌照稅法第二十二條規定，而於八十六年三月十二日執行年度檢查，發現該車未
稅停置路邊，除拍照存證外，並留置稅單，請原告依法繳納，則原告逾期未繳納使用
牌照稅，並於滯納期滿後逾四個月，有行駛之事實，違規情形已堪認定。原告雖質疑
被告之電腦資料可能出錯，且主張其二年前已在臺中市第三信用合作社繳畢八十四年
度使用牌照稅，惟收據未保存乙節，查原告未能提出確切證據以資證明其確已繳納，
且泛指臺中市第三信用合作社曾代收稅款，然未能指明其係何時向何一分社繳納稅款
，致無從查證。準此，原告所述難謂可採，遂駁回其訴願。再訴願決定亦以原處分無
違誤予以駁回。另查該車係八十六年二月四日行駛高速公路路肩遭警查獲，移由臺中
區監理所於八十六年二月十四日建檔，原告始於八十六年三月十四日繳納八十四年度
使用牌照稅，依財政部八十七年四月一日台財稅第八七一九三六九六一號函釋：「違
規車輛行駛公路被警方查獲車輛所有人於監理機關違章建檔前自動補繳欠稅，應屬查
獲欠稅資料之前補繳稅款，准予適用稅捐稽徵法第四十八條之一，免按使用牌照稅法
第二十八條規定處罰。」本案調查基準日為監理機關之入案日（電腦建檔日期）即八
十六年二月十四日，原告於其後繳納，自無稅捐稽徵法第四十八條之一免罰規定之適
用。本件原告之訴難認有理由，原處分應予維持，以維稅政等語。
　理  由
本件被告以原告所使用車牌號碼ＳＪ－九六二二號自用小客車，未於規定期限繳納八
十四年度使用牌照稅五、九四○元，而於八十六年二月四日十七時四十分在中山高速
公路南下一五九—一六一公里處，因行駛路肩經警查獲，乃依使用牌照稅法第二十八
條規定，科處應納稅額四倍之罰鍰計二三、七○○元，於法原無不合（本稅及滯納金
部分未經起訴）。惟查行為時使用牌照稅法第二十八條後段「逾期未完稅或報停繳銷
牌照之交通工具，在滯納期滿後一個月內使用經查獲者，處以應納稅額一倍之罰鍰；
二個月者，處二倍之罰鍰；依此類推以加至四倍罰鍰為止」之規定，業於八十七年十
一月十一日公布修正為「逾期未完稅之交通工具，在滯納期滿後使用公共水陸道路經
查獲者，除責令補稅外，處以應納稅額一至二倍之罰鍰。報停、繳銷或註銷牌照之交
通工具，在滯納期滿後使用公共水陸道路經查獲者，除責令補稅外，處以應納稅額二
倍之罰鍰。」而八十五年七月三十日修正公布之稅捐稽徵法第四十八條之三規定：「
納稅義務人違反本法或稅法之規定，適用裁處時之法律。但裁處前之法律有利於納稅
義務人者，適用最有利於納稅義務人之法律。」此所謂「裁處時」，依修正理由說明
，包括訴願、再訴願及行政訴訟之決定或判決，則本件有關違反使用牌照稅法第二十
八條規定之處罰，自應適用八十七年十一月十一日修正公布之使用牌照稅法第二十八
條。被告依行為時之使用牌照稅法處罰，一再訴願決定遞予維持，均有未合，應予撤
銷，由被告另為處分，用資適法。
據上論結，本件原告之訴為有理由，爰依行政訴訟法第二十六條前段，判決如主文。
中    華    民    國     八十八      年     十一     月      三十       日
                    行 政 法 院 第 一 庭
                                審 判 長 評  事      黃  綠  星
                                         評  事      藍  獻  林
                                         評  事      黃  璽  君
                                         評  事      廖  宏  明
                                         評  事      鄭  忠  仁
右  正  本  證  明  與  原  本  無  異
                                         法院書記官  邱  彰  德
中    華    民    國     八十八      年     十二     月       一        日
